【裁判字號】    89,易,657
【裁判日期】    890814
【裁判案由】    傷害
【裁判全文】
臺灣士林地方法院刑事判決                          八十九年度易字第六五七號
    公  訴  人  臺灣士林地方法院檢察署檢察官
    被      告  甲○○
右列被告因傷害案件，經檢察官提起公訴（八十九年度偵字第二三二八號），本院判
決如左：
    主  文
甲○○傷害人之身體，處拘役拾日，如易科罰金以參佰元折算壹日。
    事  實
一、甲○○受僱於丙○○、乙○○○夫婦所共同經營之鳳冠食品有限公司（以下簡稱
    鳳冠公司），其於民國八十九年一月二十八日晚間八時三十分許，前往位於臺北
    市○○區○○路二一九號一樓之鳳冠公司內欲向乙○○○追討積欠薪資及更換薪
    資所得扣繳憑單，雙方一言不合，發生口角，並互相丟擲物品（乙○○○另經臺
    灣士林地方法院檢察署檢察官為不起訴處分），適丙○○（俟到案後另行審結）
    返回上址發現該情，甲○○遂基於傷害之故意，與之互相拉扯扭打，並於爭執中
    撞壞該處玻璃一塊（甲○○所涉毀損部分另經不起訴處分），使丙○○受有右上
    眼皮約一公分之撕裂傷。
二、案經丙○○訴由臺北市政府警察局內湖分局報請臺灣士林地方法院檢察署檢察官
    偵查起訴。
    理  由
一、訊據被告甲○○固不否認曾於上開時、地與丙○○互相拉扯之事實，惟矢口否認
    涉有傷害犯行，辯稱：當日係乙○○○先投擲東西，丙○○先行動手，其始為正
    當防衛之行為，且丙○○是於拉扯後，站立不穩靠向玻璃而受傷云云。然按，正
    當防衛係對於現在不正之侵害防衛自己或他人之權利者而言，本案上訴人與某甲
    口角互毆彼此成傷，不能證明某甲先行侵害，自不得主張正當防衛。易言之，彼
    此互毆，又必以一方初無傷人之行為，因排除對方不法之侵害而加以還擊，始得
    以正當防衛論。故侵害已過去後之報復行為，與無從分別何方為不法侵害之互毆
    行為，均不得主張防衛權，最高法院分別著有十七年度上字第六八六號、八十三
    年度台上字第四二九九號判決闡明其旨。本件互毆行為，除據告訴人即另一被告
    丙○○、證人乙○○○於警訊及偵查中指陳歷歷外，證人即目睹事發經過並拉開
    雙方之丁○○亦於警訊中陳稱：被告甲○○及丙○○雙方互毆拉扯，不知誰先動
    手，雙方互毆時造成玻璃破碎等語（詳偵查卷第九頁），及於本院調查中證稱：
    「：：：後來丙○○就走過來，甲○○也衝過來，他們在我背後發生拉扯，二人
    都有跌倒，拉扯中有玻璃破了。我後來就勸架將他們二人分開，丙○○站不穩，
    有一塊玻璃倒下，但沒有破。後來他們就沒有再拉扯了。」、「（問：拉扯的過
    程中二人有無互毆？）有，他們二人有拳打腳踢。但時間很短，因為他們馬上就
    被分開了。」、「（問：是誰先動手打人？）我不知道。是他們同時衝到我後面
    。」等語明確（詳本院八十九年七月三十一日訊問筆錄），故被告甲○○、丙○○二人係同時起意趨前互施拳腳，既無從分辨孰為先後，即無孰為正當防衛之可
    言。而被告甲○○為鳳冠公司員工，當日又在該處與乙○○○爭執多時，對於現
    場情形自知之甚詳；其明知該處設有易碎之玻璃，仍與另一被告丙○○互毆，致
    撞碎玻璃傷及丙○○，有國泰綜合醫院內湖分院診斷證明書影本一紙附卷可稽，
    則被告甲○○之傷害行為與丙○○之受傷結果間有相當因果關係，的屬昭然；被
    告甲○○所辯各節，均不足採；本件事證已臻明確，其犯行堪以認定，應依法論
    科。
二、核被告甲○○所為，係犯刑法第二百七十七條第一項之傷害人之身體罪。爰審酌
    被告甲○○並無前科，有臺灣高等法院被告全國前案紀錄表一份附卷可參，其因
    細故施用暴力，肇致他人成傷，實有非是，及參酌其手段、犯罪後之態度、另一
    被告丙○○之傷勢等一切情狀，量處如主文所示之刑，並諭知易科罰金之折算標
    準。
據上論斷，應依刑事訴訟法第二百九十九條第一項前段，刑法第十一條前段、第二百
七十七條第一項、第四十一條，罰金罰鍰提高標準條例第二條，判決如主文。
本案經檢察官張熙懷到庭執行職務。
中     華     民     國     八 十 九     年     八     月     十 四     日
                                  臺灣士林地方法院刑事第一庭
                                      法  官  彭  幸  鳴
如不服本判決，應於判決送達後十日內，向本院提出上訴狀。
附錄本案論罪科刑法條：
刑法第二百七十七條第一項
傷害人之身體或健康者，處三年以下有期徒刑，拘役或一千元以下罰金。


司法院資訊處製作；財團法人民間司法改革基金會備份。
